臺灣臺中地方法院民事裁定　　　96年度破更字第8號
聲　請　人　甲○○
上聲請人聲請宣告破產事件，聲請人對於本院民國96年4月16日
所為聲請駁回裁定（96年度破字第1號）提起抗告，經臺灣高等
法院臺中分院96年度破抗字第18號裁定抗告駁回，聲請人提起再
抗告，經最高法院以96年度台抗字第398號裁定廢棄台灣高等法
院台中分院之裁定，發回台灣高等法院台中分院更為裁定，再經
台灣高等法院台中分院以96年度破抗更 (一)字第3號裁定廢棄本
院原裁定，發回本院，本院裁定如下：
    主  文
宣告甲○○破產。
選任許景鐿律師為破產管理人。
申報債權之期間自即日起至民國九十七年一月三十一日止。
    理  由
一、本件聲請意旨略以：聲請人原為環隆電氣股份有限公司（以
    下簡稱環電公司）之負責人，於民國87年前後時間，因亞洲
    金融風暴影響，臺灣地區景氣低迷，股市盤跌，為維持環電
    公司股票合理價格，以免影響該公司債信及投資人權益，陸
    續以自有或他人資金，經由集中交易市場買進環電公司之股
    票，並以購得之股票持向金融機構質押借款，再用於買進股
    票，以維持股價之穩定；未料股市及景氣長期不振，提供質
    押借款之股票，因股價下跌導致金融機構要求補提擔保品，
    使用融資帳戶買進之股票亦因維持率降低，致使授信機構將
    股票斷頭賣出，致使聲請人資金調度發生困難。聲請人眼見
    無力繼續護盤，為免影響環電公司營運，遂中止護盤，並於
    88年2月8日向臺灣臺中地方法院檢察署自首前開動支環電公
    司資金之事實，經該署檢察官偵查後提起公訴，臺灣高等法
    院臺中分院則於91年1月10日作成90年度上重訴字第26號刑
    事判決，以聲請人違反證券交易法之罪證明確，惟已於該刑
    事案件審理中，與環電公司、其他債權人及因購買環電公司
    致受損害而對其提起刑事附帶民事訴訟之人均達成和解，同
    意分7年清償大部分之損害及欠款為由，處聲請人有期徒刑2
    年，緩刑5年。且聲請人與環電公司達成前揭清償協議後，
    曾陸續償還環電公司新臺幣（下同）106,495,980元，然因
    臺灣股市自89年以來未見好轉，環電公司之股價由每股160
    餘元，跌至目前之16、17元，聲請人期望以7年間分派之股
    息、股利及提供作為擔保之股票，清償全數債務之希望業已
    落空，迄今所積欠3名債權人之債務之總額高達4,139,120,9
    24元，惟聲請人名下之財產，截至96年4月2日之銀行存款2,
    397,297元（此一數額包含聲請人將原為其所有之臺中市○
    區○○段40之106、48之21、49之3號土地出售而取得之價金
    850,000元在內），及有價證券部分之環電公司股票12,785,
    428股，扣除已設質之環電公司股票外，應列入破產財團者
    ，有環電公司股票80股暨松柏嶺企業股份有限公司發行之普
    通股股票1張。抗告人之配偶有固定薪資，年收入計有1,169
    ,760 元，足供家庭生活費用，無須將抗告人及家屬必要之
    生活費用列入財團費用，破產財團仍有相當之財產足以清償
    財團費用及財團債務，有宣告破產之實益，因聲請人負債大
    於實際資產甚多，其資產顯不足清償債務，惟尚足支付財團
    費用，為此依法聲請宣告聲請人破產等語。
二、按破產，對債務人不能清償債務者，宣告之，為破產法第57
    條所明定。又依同法第148條規定之旨趣，除債務人之財產
    不敷清償破產財團之費用及財團之債務外，尚難認無宣告破
    產之實益。是以法院就破產之聲請，應依職權為必要之調查
    ，倘債務人確係毫無財產可構成破產財團，或債務人之財產
    不敷清償破產財團之費用及財團之債務，無從依破產程序清
    理其債務時，始得以無宣告破產之實益，裁定駁回聲請，此
    觀司法院25年院字第1505號解釋自明，最高法院86年度台抗
    字第479號著有裁定要旨足參。經查：(一)聲請人分別積欠環
    電公司本金3,042,535,153元、德原投資股份有限公司本金9
    60,000,000元、乙○○○136,585,771元，聲請人擁有之上
    述環電公司股票中，有12,785,348股已設定質權予展毅投資
    股份有限公司，有80股未設定任何擔保物權，且依聲請人提
    出由其與環電公司訂定之協議書第3條及第6條約定可知，該
    等設質之股票，係用以擔保聲請人積欠環電公司之30餘億元
    債務，將於96年12月31日清償完畢，若聲請人無法依約如期
    清償該等債務，為質權人之展毅投資股份有限公司得逕自安
    排處分該等設質之股票後，將所得價款交付環電公司以抵償
    債務，聲請人上述業經設質之股票因質權人對之有別除權，
    得不依破產程序而行使其權利，即不列入破產財團。該等經
    設質之股票，日後經質權人處分後所得款項，係用以抵償聲
    請人對債權人之一之環電公司所負債務，依本院為本件裁定
    日股票交易日（即96年11月2日）該公司股票收盤價格即每
    股22元（參見卷附本院自http://tw.stock.yahoo.com網站
    查詢之該公司股價資料表）計算，該等經設定質權之股票價
    值為281,277,656元，則聲請人所負債務扣除該項金額後，
    達3,857,843,268元。惟聲請人截至96年4月2日之銀行存款
    有2,397,297元，加計松柏嶺企業股份有限公司發行之普通
    股股票1張，依聲請人所陳報之價額為600,000元，除上述業
    經設質之環電公司股票外，其餘未設質之80股環電公司股票
    ，依96年11月2日收盤價計算，價值為1,760元，合計為2,99
    9,057元，業有聲請人提出之資產表、負債表、協議書、債
    權人清冊、財產狀況說明書、環電公司其他應收款（甲○○
    ）餘額明細表、土地登記謄本、土地所有權買賣契約書、松
    柏嶺企業股份有限公司普通股股票、高爾夫會員證行情表、
    員工分紅明細、證券存摺、質押情形明細表、存摺、支付命
    令、收據及繳款書等為證，聲請人負債大於實際資產甚多，
    其資產顯不足清償債務。(二)聲請人並陳明其配偶有固定薪資
    ，年收入計有1,169,760元，足供家庭生活費用，亦據聲請
    人提出扣繳憑單及證明書為證，並無須將聲請人及家屬必要
    之生活費用列入財團費用，兼以依上開聲請人提出之負債表
    及環電公司其他應收款（甲○○）餘額明細表並89年3月30
    日所簽立協議書暨台中地院89年度促字第13057號支付命令
    所示，聲請人之債權人為環電公司等3人，人數非多，債權
    額各經載明。再聲請人之財產除現金（銀行存款）外，僅有
    環電公司股票80股、及松柏嶺公司發行之普通股股票1張（
    高爾夫球場會員證明）；而環電公司之股票價值除每日收盤
    行情表外，並得由集中交易市場售出；另松柏嶺公司股票，
    有網站之公開行情表可參，則兩者之變價均屬簡便，無須鉅
    額費用或需耗費時日，破產管理人之工作自非繁重。堪認破
    產財團仍有相當之財產足以清償財團費用及財團債務，應認
    有宣告破產之實益。綜上所述，本件聲請人確有相當之財產
    足可構成破產財團，且該破產財團並無明顯情事足以認定確
    有不足清償財團費用及財團債務之情事，亦難認無宣告破產
    之實益。聲請人聲請宣告破產，於法尚無不合，應予准許。
三、依破產法第63條、第64條，裁定如主文。
中　　華　　民　　國　　96　　年　　11　　月　　2 　　日
                  民事第二庭    法  官  陳秋月
正本係照原本作成
如不服本裁定應於送達後10日內向本院提出抗告狀，並繳納抗告
費新臺幣1,000元。
中　　華　　民　　國　　96　　年　　11　　月　　2 　　日
                                書記官　張皇清
